# 关于收购未构成业务(business)的子公司

提问人：02068134 时间：2010-07-08 09:29:28
A公司收购B公司，对价 9000 万，B公司现有资产为土地 6000 万（公允值 7000 万），土地上的建筑物 4000 万（公允值 5000 万），及一笔借款 5000 万。B公司现将建筑物临时出租收取少量租金，每年约为 400 万元。A公司收购B公司后会将该建筑物拆除重新修建商店。（适用国际会计准则）
（ 1 ）在对此收购究竟是收购业务还是收购资产产生了疑问。IFRS3R中将业务定义为“an integrated set of activities and assets that is capable of being conducted and managed for the purpose of providing a return in the form of dividends, lower costs or other economic benefits directly to investors or other owners, members or participants”，但在本案例中，B公司的资产虽然有能力产生经济利益但金额较小，但此仅为避免资源限制的临时出租，甚至不足以偿还该公司的借款。我们是否仍可以将该收购仍定为收购资产？
（ 2 ）如果是收购资产。准则要求不产生goodwill，并且按收购日可辨认资产负债的公允价值为基础分摊其对价，而本案例中，由于有一笔很大的借款，所谓的"goodwill”应如何分摊呢？需要分摊到负债（借款）上吗？
即：上例中对价 9000 万与账面净资产 5000 万的差异究竟应如何处理？在土地、建筑物及借款上应如何分摊？
请陈老师和各路高人指点小弟！谢谢！！

回答人：chenyiwei
回复 楼主 02068134 的帖子被收购方是否构成业务是需要涉及大量主观判断的。在新的IFRS 3后附的应用指南中，对是否构成业务的判断给出了一些指引（Appendix B, para. B7-B12）。可考虑以此为基础分析一下。例如，B公司是否处于筹建期间；B公司的主营业务是什么，该业务在过去、未来是否经营；设立B公司的目的是什么，是否就是为了规避直接转让土地使用权和地上建筑物的土地增值税；交易价格的确定是否考虑商誉因素等。
如果经分析，认定为资产收购的，则由于借款为货币性负债，其公允价值应根据应支付的本息折现确定，不再作进一步调整。即以收购价格加上借款的公允价值之和为基础，将该合计价款分摊到土地和房屋。但该房屋一般理解不能确认为固定资产，因为其持有目的就是为了拆除建造新的房屋而不是作为固定资产使用。

回答人：chenyiwei
回复 藤椅 airbit 的帖子分摊到的金额高于公允价值可以作为一个减值迹象，对此进行减值测试，但并不必然导致计提减值准备。因为此处的公允价值是针对一般的市场主体通常会考虑到或者观察到的因素而言的，并不考虑对买方而言特定的并购协同效应等特殊因素。本案例中的房屋和土地自身没有能力独立产生重大的现金流，需要纳入其他资产组中进行减值测试，测试的结果也可能是不减值，即由于并购协同效应等因素导致现金流入的增加数超过了该资产被分配到的入帐价值。